【裁判字號】    98,上易,1894
【裁判日期】    980831
【裁判案由】    毒品危害防制條例
【裁判全文】
臺灣高等法院刑事判決                98年度上易字第1894號
上  訴  人
即  被  告  甲○○
                    國民
上列上訴人因違反毒品危害防制條例案件，不服臺灣板橋地方法
院98年度易字第1116號，中華民國98年6月30日第一審判決（起
訴案號：臺灣板橋地方法院檢察署98年度毒偵字第2862號），提
起上訴，本院判決如下：
    主  文
上訴駁回。
    理  由
一、依刑事訴訟法第350條、第361條、第362條、第367條規定，
    不服地方法院之第一審判決而上訴者，須提出上訴書狀，並
    應敘明具體理由，為上訴必備之程式；其所提出之書狀未敘
    述上訴理由，或僅曾以言詞陳述上訴理由者，均應於上訴期
    間屆滿後20日內補提理由書於第一審法院。第一審法院經形
    式審查，認逾期未補提上訴理由者，應定期間先命補正，逾
    期未補正者，為上訴不合法律上之程式，應以裁定駁回。倘
    已提出上訴理由，但所提非屬具體理由者，則由第二審法院
    以上訴不合法律上之程式，判決駁回。而所謂具體理由，必
    係依據卷內既有訴訟資料或提出新事證，指摘或表明第一審
    判決有何採證認事、用法或量刑等足以影響判決本旨之不當
    或違法，而構成應予撤銷之具體事由，始克當之（例如：依
    憑證據法則具體指出所採證據何以不據證據能力，或依憑卷
    證資料，明確指出所為證據證明力之判斷如何違背經驗、論
    理法則）；倘僅泛言原判決認定事實錯誤、違背法令、量刑
    失之過重過輕微，而未依上揭意旨指出具體事由，或形式上
    雖已指出具體事由，然該事由縱使屬實，亦不足以認為原判
    決有何不當或違法者（例如：對不具有調查必要性之證據，
    法院未依聲請調查亦未說明理由，或援用證據不當，但除去
    該證據仍應為同一事實之認定），皆難謂係具體理由，俾與
    第二審上訴制度旨在請求第二審法院撤銷、變更第一審不當
    或違法之判決，以實現個案救濟之立法目的相契合，並節制
    濫行上訴（最高法院97年度台上字第892號決參照）。又觀
    諸刑事訴訟法第361條修正之立法說明三，謂「原審法院對
    上訴書狀有無記載理由，應為形式上之審查，認有欠缺，且
    未據上訴人自行補正者，應定期間先命補正，爰於第三項後
    段明定。至上訴理由是否具體，係第二審法院審查範圍，不
    在命補正之列」，故修正後該規定所指應由第一審法院先命
    補正之「上訴書狀未敘述理由」，係指上訴書狀僅聲明對原
    判決不服，就不服理由未為任何敘述，自形式上觀察，可認
    係未提出上訴理由之情形而言，若上訴書狀對不服之理由已
    有所敘述，僅敘述不具體者，究有別於「未敘述理由」，自
    不生應依該規定命補正之問題。同此旨趣，刑事訴訟法第36
    7 條增列為不合法情形之「上訴書狀未敘述理由」者，亦應
    採相同解釋。又上訴書狀已敘述上訴理由，但所述不「具體
    」者，雖非「上訴書狀未敘述理由」一語涵攝之範圍，然既
    不符合「上訴書狀應敘述『具體』理由」之規定，仍屬上訴
    「不合法律上之程式」，且依上開立法說明，此類不合法，
    不在得補正之列，法院自毋庸命補正；而由第二審法院逕認
    上訴不合法，以判決駁回（最高法院97年度台上字第892號
    、第3599號、第3889號判決參照）。
二、本件原判決認定上訴人即被告甲○○曾於民國94年間，因施
    用毒品案件，經臺灣板橋地方法院以94年度毒聲字第2631號
    裁定送觀察、勒戒後，認無繼續施用毒品傾向，於95年3月1
    3日執行完畢釋放出所，經臺灣板橋地方法院檢察署檢察官
    以94年度毒偵字第6623號為不起訴處分確定；又於96年間，
    因施用第二級毒品案件，經同法院以96年度簡字第2438號判
    決判處有期徒刑3月確定，嗣因減刑，經同法院以96年度聲
    減字第5053號裁定減為有期徒刑1月又15日確定，於96年9月
    6日易科罰金執行完畢；復於97年間，因施用第二級毒品案
    件，經同法院以97年度簡字第1443號判決判處有期徒刑4月
    確定，於97年8月26日易科罰金執行完畢；又於同年間，因
    施用第二級毒品案件，經同法院以97年度簡字第6426號判決
    判處有期徒刑4月確定，於97年12月12日易科罰金執行完畢
    ；於同年間，再因施用第二級毒品案件，經原同院以97年度
    簡字第8740號判決判處有期徒刑5月確定，於97年12月22日
    易科罰金執行完畢。詎其猶不知悔改，於觀察、勒戒執行完
    畢釋放後5年內，復基於施用第二級毒品甲基安非他命之犯
    意，於98年3月17日0時許，在其位於臺北縣三重市○○路○
    段7號之1，2樓之住處，將甲基安非他命置於吸食器上，用
    火燒烤吸聞所生煙霧之方式，施用甲基安非他命1次，旋於
    同日20時5分許，在臺北市○○街31號前為警查獲，並扣得
    其所有而供其施用之甲基安非他命1包等情，係以：上揭事
    實，業據上訴人於警詢時、偵查中及原審審理時坦承不諱，
    並有其施用之透明結晶體1包扣案可資佐證。而上述扣案之
    透明結晶體1包，經送交通部民用航空局航空醫務中心鑑定
    ，確為第二級毒品甲基安非他命（實稱毛重1.1570公克，淨
    重0.9570公克，經取樣0.0001公克檢驗用罄，驗餘淨重0.95
    69公克），有該航空醫務中心98年3月26日航藥鑑字第09815
    87號毒品鑑定書一紙附卷可按。又上訴人經警查獲所採集尿
    液經送鑑定，亦呈安非他命類安非他命、甲基安非他命陽性
    反應，亦有臺灣尖端先進生技醫藥股份有限公司98年3月27
    日（檢體編號039031號）濫用藥物檢驗報告、臺北市政府警
    察局偵辦毒品案件尿液檢體委驗單各1紙在卷可稽。上訴人
    之任意性自白核與事實相符。因認上訴人施用第二級毒品之
    犯行明確，論上訴人以施用第二級毒品罪，累犯，處有期徒
    刑6月，並論知易科罰金之折算標準，併為相關沒收之宣告
    。
    已詳敘其認定上訴人犯罪事實之依據及憑以認定之理由，核
    無違法或不當之處。上訴意旨略以：上訴人初入社會即從事
    消防配管工作，只因一時不慎誤交沾染毒品之朋友，致使上
    訴人在近幾年間不斷出入看守所，導致家人萬分不諒解，上
    訴人本身亦身心俱疲，自責不已，在此內心煎熬的苦海中始
    終無法看見希望的曙光。經過長期痛苦、悔恨反思後，痛下
    決心懺悔前非，爰狀請賜予機會，再次輕判，使上訴人能早
    日服刑完畢，儘早回歸社會云云。惟查：量刑之輕重，係屬
    事實審法院得依職權自由裁量之事項，苟於量刑時，已依行
    為人之責任為基礎，並斟酌刑法第57條各款所指情狀，而未
    逾越法定範圍，又未濫用其職權，即不得遽指為違法。原審
    於量刑時，已依上揭規定，審酌上訴人前因施用毒品，獲得
    不起訴處分之寬典，並經法院判處罪刑確定，仍無法戒絕毒
    癮，再次漠視法令禁制而犯本罪，惟其施用毒品所生危害，
    實以自戕身心健康為主，對於他人生命、身體、財產等法益
    ，尚無明顯而重大之實害，兼衡其犯罪後坦承犯行，已知悔
    悟等一切情狀，量處有期徒刑6月，既未逾越法定刑度，亦
    未濫用其自由裁量之權限，刑度亦屬妥適，核無不當或違法
    之情形。上訴人徒以其個人心路歷程請求輕判，並未依據卷
    內既有訴訟資料或提出新事證，指摘或表明原審判決量刑有
    何不當或違法，而構成應予撤銷之具體事由，揆諸上開說明
    ，自難謂已敘明具體理由。本件上訴不合法律上程式，爰不
    經言詞辯論，逕以判決駁回。
據上論斷，應依刑事訴訟法第367條前段、第372條，判決如主文
。
中    華    民    國    98    年    8    月    31     日
                  刑事第七庭  審判長法  官  陳晴教
                                    法  官  游紅桃
                                    法  官  楊智勝
以上正本證明與原本無異。
不得上訴。
                                    書記官  林桂玉
中    華    民    國    98    年    9     月    3     日


司法院資訊處製作；財團法人民間司法改革基金會備份。
